【裁判字號】    99,易,615
【裁判日期】    991220
【裁判案由】    違反毒品危害防制條例
【裁判全文】
臺灣雲林地方法院刑事判決               99年度易字第615號
公  訴  人  臺灣雲林地方法院檢察署檢察官
被      告  丁聖榮
上列被告因違反毒品危害防制條例案件，經檢察官提起公訴（99
年度毒偵字第1307號），本院判決如下：
    主  文
丁聖榮施用第二級毒品，累犯，處有期徒刑柒月。
    事  實
一、丁聖榮（原名丁慶鴻）前因施用毒品案件，先後經裁定送觀
    察、勒戒後，均認無繼續施用毒品之傾向，由臺灣雲林地方
    法院檢察署檢察官分別於民國87年11月4 日、92年10月7 日
    ，以87年度毒偵字第4335、4647號、92年度毒偵字第742 號
    為不起訴處分確定；又因施用第一、二級毒品案件，經本院
    95年度訴字第139 號判處有期徒刑8 月、3 月，經減刑為4
    月、1 月又15日，並定應執行有期徒刑5 月確定，與另犯之
    竊盜案件接續執行，於96年7 月25日執行完畢；再因施用第
    二級毒品案件，經本院以97年度港簡字第263 號判處有期徒
    刑6 月確定，於98年10月5 日執行完畢。詎丁聖榮猶不知悔
    改，復基於施用第二級毒品之犯意，於99年8 月9 日或10日
    上午某時許，在雲林縣臺西鄉五條港高架橋附近丁清海友人
    住處內，以將甲基安非他命置於玻璃球內用火燒烤後吸食其
    煙霧之方式，施用第二級毒品甲基安非他命1 次。嗣於99年
    8 月12日20時許，因向丁清海（另行偵辦）購買毒品，為警
    在丁聖榮位於雲林縣臺西鄉○○村○○路427 之38號住處查
    獲，且得其同意採集尿液送驗結果呈現甲基安非他命陽性反
    應，而始悉上情。
二、案經雲林縣警察局臺西分局報告臺灣雲林地方法院檢察署檢
    察官偵查起訴。
    理  由
一、程序部分：
  (一)本件為刑事訴訟法第376 條第1 款、第2 款所列案件，依同
    法第284 條之1 規定，由法官獨任審判，先予敘明。
  (二)按被告以外之人於審判外之言詞或書面陳述，除法律有規定
    者外，不得作為證據；惟被告以外之人於審判外之陳述，雖
    不符刑事訴訟法第159 條之1 至第159 條之4 規定得為證據
    之情形，而經當事人於審判程序同意作為證據，法院審酌該
    言詞陳述或書面陳述作成時之情況，認為適當者，亦得為證
    據，刑事訴訟法第159 條第1 項與第159 條之5 第1 項分別
    定有明定。經查，雲林縣警察局臺西分局毒品犯罪嫌疑人尿
    液採驗作業管制紀錄表1 份，雖均屬被告以外之人於審判外
    之書面陳述，然經被告與檢察官同意作為證據使用，復經本
    院審酌該書面陳述作成時之情況，亦無不當之情形，依上規
    定，應認具有證據能力，得作為本件證據使用。
  (三)按刑事訴訟法第208 條第1 項前段規定「法院或檢察官得囑
    託醫院、學校或其他相當之機關、團體為鑑定，並準用第
    203 條至第206 條之1 之規定」，而同法第206 條第1 項規
    定「鑑定之經過及其結果，應命鑑定人以言詞或書面報告」
    ，而符合同法第159 條第1 項所定得作為證據之「法律有規
    定」之情形。另由司法警察官、司法警察依檢察官所概括選
    任之鑑定人或囑託鑑定機關、團體所為之鑑定結果，與檢察
    官選任或囑託為鑑定者，性質上並無差異，同具有證據能力
    ，此亦有最高法院96年度臺上字第2860號判決可資參照。從
    而，正修科技大學超微量研究科技中心99年8 月30日濫用藥
    物尿液檢驗報告1 份，揆諸前揭說明，自屬「法律規定」得
    為證據者，具有證據能力，得作為證據使用。
二、上開事實，業經被告於本院審理時坦承不諱，而於99年8 月
    13日0 時許，得其同意採尿送驗，經送往正修科技大學超微
    量研究科技中心檢驗之結果，確呈現甲基安非他命陽性反應
    ，此有雲林縣警察局臺西分局毒品犯罪嫌疑人尿液採驗作業
    管制紀錄表1 份、正修科技大學超微量研究科技中心99年8
    月30日濫用藥物尿液檢驗報告1 份附卷可稽（警卷第6 頁、
    第10頁），足認被告前開自白核與事證相符，應堪採信。再
    按92年7 月9 日修正公布，自93年1 月9 日施行之毒品危害
    防制條例第20條、第23條將施用毒品之刑事處遇程序，區分
    為「初犯」及「5 年內再犯」、「5 年後再犯」。依立法理
    由之說明係以：「初犯」，經觀察、勒戒或強制戒治後，應
    為不起訴處分或不付審理之裁定；經觀察、勒戒或強制戒治
    執行完畢釋放後，「5 年內再犯」者，因其再犯率甚高，原
    實施之觀察、勒戒及強制戒治既已無法收其實效，爰依法追
    訴或裁定交付審理。至於經觀察、勒戒或強制戒治執行完畢
    釋放後，「5 年後再犯」者，前所實施之觀察、勒戒或強制
    戒治已足以遮斷其施用毒品之毒癮，為期自新及協助其斷除
    毒癮，仍適用「初犯」規定，先經觀察、勒戒或強制戒治之
    程序。從而依修正後之規定，僅限於「初犯」及「5 年後再
    犯」二種情形，始應先經觀察、勒戒或強制戒治程序。倘被
    告於5 年內已再犯，經依法追訴處罰，縱其第3 次（或第3
    次以上）再度施用毒品之時間，在初犯經觀察、勒戒或強制
    戒治執行完畢釋放5 年以後，已不合於「5 年後再犯」之規
    定，且因已於「5 年內再犯」，顯見其再犯率甚高，原實施
    觀察、勒戒或強制戒治，已無法收其實效，即應依該條例第
    10條處罰。至於第3 次（或第3 次以上）施用毒品之時間，
    是否宜有期間限制？以多久為適宜？則分屬刑事政策、專門
    醫學之範圍，非審判機關所能決定，有待循立法途徑解決，
    此有最高法院97年9 月9 日97年度第5 次刑事庭會議決議、
    99年臺非字第49號判決可為參照。是本件被告因施用毒品案
    件，先後裁定送觀察、勒戒後，均無繼續施用毒品之傾向，
    經臺灣雲林地方法院檢察署檢察官分別於87年11月4 日、92
    年10月7 日，以87年度毒偵字第4335、4647號、92年度毒偵
    字第742 號為不起訴處分確定；又因施用第一、二級毒品案
    件，經本院95年度訴字第139 號判處有期徒刑8 月、3 月，
    經減刑為4 月、1 月又15日，並定應執行有期徒刑5 月確定
    ，於96年7 月25日執行完畢；再因施用第二級毒品案件，經
    本院以97年度港簡字第263 號判處有期徒刑6 月確定，於98
    年10月5 日執行完畢，此有臺灣高等法院被告前案紀錄表1
    份附卷可參，從而，被告雖係於受觀察勒戒執行完畢後5 年
    後，再犯本件毒品危害防制條例第10條第2 項之罪，惟因前
    述5 年內曾另再犯施用毒品罪名而屬3 犯以上，事證明確，
    被告犯行堪以認定，應依法論科。
三、核被告所為，係犯毒品危害防制條例第10條第2 項之施用第
    二級毒品罪。又被告持有第二級毒品之低度行為，應為施用
    之高度行為所吸收，不另論罪。又被告有前述犯罪事實欄所
    記載之前科紀錄，此亦有臺灣高等法院被告前案紀錄表1 份
    附卷足憑，故被告於受有期徒刑執行完畢後，5 年內故意再
    犯本件有期徒刑以上之罪，依刑法第47條第1 項規定，為累
    犯，應依法加重其刑。爰審酌施用毒品行為的本質是藥物濫
    用、物質依賴，自殘性明顯，侵害性卻隱晦。是基於施用毒
    品的此一特性，毒品危害防制條例第10條第1 項、第2 項的
    刑罰，就須與同條例第20條的保安處分比擬觀察，而不應與
    一般犯罪的刑罰等量齊觀。因此，施以一段期間的徒刑，藉
    以適度隔離毒品、戒除依賴，若量處有期徒刑6 月以下，得
    易科罰金之結果，無法使被告與毒品隔離，且支出罰金之人
    可能是被告的親人，形同處罰了被告的親人。又被告前因施
    用毒品，經觀察勒戒、起訴科刑執行完畢後，猶犯同罪行，
    顯未能深切悔改並記取教訓，惟念及被告犯後坦承犯行，態
    度良好，因中度精神障礙領有中華民國身心障礙手冊（影本
    附於本院卷），自陳未有工作、需照顧家中父母等一切情狀
    ，量處如主文所示之刑。
四、據上論斷，應依刑事訴訟法應依刑事訴訟法第284 條之1 、
    第299 條第1 項前段，毒品危害防制條例第10條第2 項，刑
    法第11條前段、第47條第1 項，判決如主文。
本案經檢察官莊珂惠到庭執行職務。
中    華    民    國    99    年    12    月    20    日
                  刑事第三庭    法  官  蕭雅毓
以上正本證明與原本無異。
如不服本判決應於收受判決後10日內向本院提出上訴書狀，並應
敘述具體理由；其未敘述上訴理由者，應於上訴期間屆滿後20日
內向本院補提理由書（均須按他造當事人之人數附繕本）。「切
勿逕送上級法院」。
                                書記官  鍾宜津
中    華    民    國    99    年    12    月    20    日
附錄本案論罪科刑法條全文：
毒品危害防制條例第10條
施用第一級毒品者，處 6 月以上 5 年以下有期徒刑。
施用第二級毒品者，處 3 年以下有期徒刑。

司法院資訊處製作；財團法人民間司法改革基金會備份。
